【裁判字號】    98,交聲,820
【裁判日期】    980630
【裁判案由】    聲明異議
【裁判全文】
臺灣臺中地方法院交通事件裁定         98年度交聲字第819號
                                     98年度交聲字第820號
                                     98年度交聲字第821號
原處分機關  交通部公路總局臺中區監理所
異  議  人
即受處分人  鎧鑫有限公司
代  表  人
即  清算人  甲○○
上列異議人因違反道路交通管理處罰條例案件，對於交通部公路
總局臺中區監理所中華民國九十七年三月二十七日、九十八年二
月十七日及同日所為之三處分（中監違字第裁六０—00000
0000號、六０─ＭＭ0000000號、六０—Ｚ0000
0000號）聲明異議，本院裁定如下：
    主    文
原處分均撤銷。
    理    由
一、按逕行舉發者，應按已查明之資料填註車牌號碼、車輛種類
    、車主姓名或地址，並於通知單上方空白處加註逕行舉發之
    文字後，由舉發機關送達被通知人。又填製通知單，應到案
    日期應距舉發日十五日，但逕行舉發案件，其應到案之日期
    距舉發日為三十日。再受舉發違反道路交通管理事件之被通
    知人，認為受舉發之違規行為應歸責他人者，應於通知單記
    載之應到案日期前，檢附相關證據及足資辨識、通知應歸責
    人之證明文件，向處罰機關告知應歸責人，處罰機關應即另
    行通知應歸責人到案依法處理；逾期未依規定辦理者，仍依
    道路交通管理處罰條例各該違反條款規定處罰。又違反道路
    交通管理事件，行為人認為舉發之事實與違規情形相符者，
    得於接獲通知單後，親自或委託他人持該通知單，不經裁決
    向指定之處所，逕依裁罰基準執行並繳納罰鍰結案。另違反
    道路交通管理事件行為人，未依規定自動繳納罰鍰，或未依
    規定到案聽候裁決，處罰機關應依基準表於舉發違反道路交
    通管理事件通知單送達且逾越應到案期限六十日之三個月內
    ，逕行裁決之，違反道路交通管理事件統一裁罰基準及處理
    細則第十一條第一項第四款、第十五條第一款、第三十六條
    、第四十八條第一項、第四十四條第一項分別定有明文。故
    交通違規行為之「舉發」，係具有對外效力之行政行為，其
    性質屬於公法上有相對人之意思通知，舉發通知單應先由舉
    發機關合法送達受處分人，受處分人如未自動繳納罰鍰或未
    到案聽候裁決，處罰機關始得依違反道路交通管理事件統一
    裁罰基準表逕行裁決之，倘舉發通知單未經合法送達受處分
    人，處罰機關即逕行裁決，其裁決程序即非合法，且舉發通
    知單應依行政程序法規定之送達方式為送達，並於合法送達
    受處分人時，始發生舉發之效力。是受處分人自應先收受「
    舉發違反道路交通管理事件通知單」之通知，其始知悉應到
    案日期，否則受處分人即無從知悉應到案日期，主管機關未
    經合法送達而逕行裁決，其裁決程序即屬不適法，合先敘明
    。
二、經查：本件受處分人鎧鑫有限公司已於民國九十六年五月二
    十二日登記解散，且由負責人甲○○擔任清算人，迄今仍未
    清算完畢等情，已據鎧鑫有限公司清算人甲○○於本院訊問
    時陳明（見本院卷第七二至七三頁），且有鎧鑫有限公司之
    登記案卷資料（見本院卷第五七至七０頁）在卷可考。復按
    對於法人為送達者，應向其代表人為之，行政程序法第六十
    九條第二項定有明文，是舉發機關對於已登記解散而尚未清
    算完畢之鎧鑫有限公司為送達時，應向為鎧鑫有限公司代表
    人之清算人甲○○為之，然前揭如案由欄所示三案之「舉發
    違反道路交通事件通知單」及九十七年三月二十七日中監違
    字第裁六０—000000000號裁決書之送達，均未向
    於該公司清算期間之代表人甲○○之設籍住所即臺中縣大里
    市○○街一０二號為之，而係誤寄送至已解散、未營運之鎧
    鑫有限公司原設址臺中縣太平市○○路三九八巷六之一號，
    此有原處分機關送達證書（見本院卷第二三頁）、原處分機
    關九十八年四月九日中監自字第０九八００一二五九０號函
    文（見本院卷第四八頁）、內政部警政署國道公路警察局第
    九警察隊九十八年三月三十日公警九交字第０九八０九０二
    一六八號函附之信封、九十八年二月十一日公警九交字第０
    九八０九００九四０號函（見本院卷第四四、四五、二七頁
    ）、臺南縣警察局九十八年二月十二日南縣警交字第０九八
    ０００五九八一號函附之送達證書（見本院卷第二五、二六
    頁）在卷可佐，前揭送達因均非向清算中之鎧鑫有限公司之
    代表人即清算人甲○○之住所地為送達，均難認合法。從而
    ，原處分機關就九十七年三月二十七日中監違字第裁六０—
    000000000號裁決書，既未合法送達，受處分人之
    聲明異議之期間尚無從起算，自不生聲明異議逾期之問題，
    原處分機關認此部分聲明異議已逾法定期間，尚有誤會。又
    原處分機關於上揭三案之「舉發違反道路交通事件通知單」
    ，均尚未合法送達與受處分人前，即逕行裁決，均容有未合
    ，爰將原處分均撤銷，並均發回原處分機關，並應由原處分
    機關斟酌鎧鑫有限公司已登記解散之狀況而為適法之處理。
三、據上論斷，應依道路交通管理處罰條例第八十七條第二項，
    道路交通案件處理辦法第二十條前段，裁定如主文。
中    華    民    國    98    年    6     月    30    日
                    交通法庭    法  官  李雅俐
上正本證明與原本無異。
如不服本裁定，應於送達後五日內，向本院提出抗告狀。（應附
繕本）
                                書記官  莊金屏
中    華    民    國    98    年    6     月    30    日


司法院資訊處製作；財團法人民間司法改革基金會備份。
